【裁判字號】    97,訴,1239
【裁判日期】    980804
【裁判案由】    違反槍砲彈藥刀械管制條例
【裁判全文】
臺灣新竹地方法院刑事判決              97年度訴字第1239號
公  訴  人  臺灣新竹地方法院檢察署檢察官
被      告  甲○○
選任辯護人  財團法人法律扶助基金會陳偉民律師
上列被告因違反槍砲彈藥刀械管制條例案件，經檢察官提起公訴
（97年度偵字第6190號），本院判決如下：
    主  文
甲○○犯非法持有空氣槍罪，處有期徒刑壹年捌月，併科罰金新
臺幣伍萬元，罰金如易服勞役，以新臺幣壹仟元折算壹日。緩刑
肆年。扣案之空氣槍壹枝 (槍枝管制編號桃警鑑0000000
000號，含狙擊鏡壹個）、小型二氧化碳鋼管氣瓶壹佰壹拾壹
支、彈簧貳拾參個、鋼珠彈柒顆均沒收。
    事  實
一、甲○○於民國93年間因工作時不慎發生職業災害傷及脊椎，
    導致下半身癱瘓，需以輪椅代步，之後即在家休養，除幫忙
    家中菇類種植事務，平日亦兼著照顧坐落其新竹縣關西鎮玉
    山里11鄰赤柯山85號住處前之鄰居橘子園，其因好玩及為了
    驅趕橘子園內啄食橘子的鳥類，明知具有殺傷力之空氣槍，
    係槍砲彈藥刀械管制條例第4條第1項第1 款所管制之槍枝，
    非經主管機關許可，不得持有，竟基於非法持有具有殺傷力
    空氣槍之犯意，於民國95年11月某日，透過網路購物及貨到
    付款之方式，各以新臺幣（下同）8,000元、1,950元之代價
    ，購得以槍管後方填充小型二氧化碳鋼瓶作為發射動力，可
    發射直徑約6 公釐之金屬彈丸，經填充金屬彈丸發射後，足
    以穿入人體皮肉層，具有殺傷力之空氣槍1 枝（槍枝管制編
    號桃警鑑0000000000號，含狙擊鏡1 個）及小型二氧化碳鋼
    管氣瓶130 支（其中19支嗣後因用罄而丟棄），即將前開空
    氣槍、氣瓶等物放置於上揭住處，而自斯時起未經許可而持
    有之。另為汰換上開空氣槍壓縮彈簧及供射擊之目的，於不
    詳時間，在桃園縣中壢市某彈簧專賣店，以不詳價格購得彈
    簧23個及鋼珠彈7顆。嗣於97年9月9日下午4時許，經警持本
    院核發之搜索票至甲○○上揭住處內搜索，當場扣得上開具
    殺傷力空氣槍1枝及未使用之小型二氧化碳鋼管氣瓶107支、
    已使用之小型二氧化碳鋼管氣瓶4 支（嗣因經送鑑定上開空
    氣槍之發射動能而使用3 支二氧化碳鋼管氣瓶，故未使用過
    的剩下104支，使用過的增為7支）、彈簧23個、鋼珠彈7 顆
    而查悉上情。
二、案經桃園縣政府警察局大園分局報請臺灣新竹地方法院檢察
    署檢察官偵查起訴。
    理  由
壹、程序部分
一、按被告之自白，非出於強暴、脅迫、利誘、詐欺、疲勞訊問
    、違法羈押或其他不正之方法，且與事實相符者，得為證據
    。又被告以外之人於審判外之言詞或書面陳述，除法律有規
    定者外，不得作為證據。另被告以外之人於審判外之陳述，
    雖不符刑事訴訟法第159條之1至同條之4 之規定，而經當事
    人於審判程序同意作為證據，法院審酌該言詞陳述或書面陳
    述作成時之情況，認為適當者，亦得為證據；當事人、代理
    人或辯護人於法院調查證據時，知有刑事訴訟法第159條第1
    項不得為證據之情形，而未於言詞辯論終結前聲明異議者，
    視為有前項之同意，刑事訴訟法第156條第1項、第159條第1
    項及第159條之5分別定有明文。
二、經查本件被告甲○○於本院審理時之自白，非出於強暴、脅
    迫、利誘、詐欺、疲勞訊問、違法羈押或其他不正之方法所
    得，具有任意性，且核與事實相符，依刑事訴訟法第156 條
    第1 項規定自有證據能力。又本院就認定事實所憑之證據，
    部分屬傳聞證據，惟檢察官、被告及辯護人於本院審理時均
    表示無意見，本院審酌上開證據均非非法取得之證據，並無
    證據力明顯過低之情形，復經本院於審判期日就上開證據進
    行調查、辯論，依刑事訴訟法第159條之5規定，自具有證據
    能力。另就現場照片8張、扣案之具有殺傷力之空氣槍1枝（
    槍枝管制編號桃警鑑0000000000號，含狙擊鏡1 個）、小型
    二氧化碳鋼管氣瓶111支、彈簧23個、鋼珠彈7顆，均非供述
    證據，不受傳聞法則之限制，亦均具有證據能力，合先敘明
    。
貳、實體部分
一、訊據被告對於上揭非法持有具有殺傷力之空氣槍之犯行，於
    警詢、偵訊、本院準備程序及審判程序時均坦承不諱，並有
    搜索票影本、搜索扣押筆錄、扣押物品收據、扣押物品目錄
    表各1份及查獲時現場照片8張在卷可稽（見97年度偵字第61
    90號卷【下稱偵卷】第15至19頁、第37至40頁），另有如上
    開事實所述扣案之空氣槍1枝（槍枝管制編號桃警鑑0000000
    000號，含狙擊鏡1個）、小型二氧化碳鋼管氣瓶111 支、彈
    簧23個及鋼珠彈7 顆可資佐證。又上開扣案槍枝（槍枝管制
    編號桃警鑑0000000000號，含狙擊鏡1 個），經送桃園縣政
    府警察局以性能檢視法及動能測試法鑑驗結果，認係氣動式
    槍枝，該槍枝係以槍管後方填充小型二氧化碳鋼瓶作為發射
    動力，可發射直徑約6mm之金屬彈丸，槍長約99 公分、高約
    23公分，內襯金屬管，經裝填前開扣案之二氧化碳鋼管氣瓶
    及彈丸（直徑約6mm、重量約0.88g）後，實際發射測試3 次
    ，分別測得發射速度為200、199、198 公尺／秒，彈丸動能
    為17.60、17.42、17.25焦耳，換算單位面積動能為62.28、
    61.66、61.04焦耳／平方公分，均超過足以穿入豬隻皮肉層
    及人體皮肉層之24、21焦耳／平方公分，此有該局97年9 月
    12日桃警鑑字第0970003969號槍彈鑑定書1 份在卷可證（見
    偵卷第47頁至52頁），堪認扣案空氣槍1 枝發射彈丸單位面
    積動能已逾足以穿入人體皮肉層之標準，而具有殺傷力至明
    。綜上所述，被告自白核與事實相符，本案事證明確，被告
    非法持有具有殺傷力之空氣槍1枝（含狙擊鏡1個）之犯行，
    洵堪認定，應依法論科。
二、
（一）核被告所為，係犯槍砲彈藥刀械管制條例第8條第4項之非
      法持有空氣槍罪。
（二）被告於93年間發生職業災害致下半身癱瘓，此後即以輪椅
      代步，有身心障礙手冊1 份在卷可稽，因見鄰居果農耕種
      之橘子遭鳥類啄食而影響收成，遂義務協助鄰居驅趕鳥類
      ，惟果園面積廣大（約6 分地），為達驅趕鳥類及自娛之
      目的，一時失慮而購買上開槍枝，其持有目的單純，非圖
      以上開槍枝供犯罪使用，復無證據證明其持以從事不法惡
      行，則被告持有前揭空氣槍對社會治安應不致產生嚴重之
      危害，衡諸上情，可認其犯案情節尚屬輕微，惟法定刑甚
      重，足引以起社會上一般人之同情，其犯罪情狀顯有可憫
      恕之處，於科以法定最低刑度仍嫌過重，爰依刑法第59條
      之規定，酌量減輕其刑。
（三）爰審酌被告為驅趕鳥類及自娛而持有本件扣案具殺傷力空
      氣槍之動機、目的，持有具有殺傷力之空氣槍數量僅為 1
      枝，暨本件扣案具殺傷力之空氣槍，對他人生命、身體、
      財產所構成之潛在威脅，及對社會治安所生之危害，其犯
      後坦承犯行並顯有悔意等一切情狀，量處如主文所示之刑
      ，並就罰金部分諭知如易罰金之折算標準，以示懲儆。被
      告前未曾受有期徒刑以上刑之宣告，有臺灣高等法院被告
      前案紀錄表1 份在卷可稽，經此次偵審程序及刑之宣告，
      對於持有管制槍枝之嚴重性當有所警惕，日後應無再犯之
      虞，本院綜核各情，認上開有期徒刑及罰金刑之宣告，已
      足策其自新，所宣告之刑以暫不執行為適當，爰併論知緩
      刑4年，以啟向上。
（四）扣案之空氣槍1枝（含狙擊鏡1個）係違禁物，應依刑法第
      38條第1項第1款之規定，宣告沒收；另扣案之小型二氧化
      碳鋼管氣瓶111支（未使用104支、已使用7 支）、彈簧23
      個、鋼珠彈7 顆，係被告所有而供空氣槍使用之物，屬供
      犯罪所用之物，爰依刑法第38條第1項第2款規定宣告沒收
      。另本件同時扣案之空氣短槍1枝、空氣長槍1枝，經鑑驗
      結果不具殺傷力，有上開鑑定書可佐，且不符沒收規定，
      爰不宣告沒收，附此敘明。
據上論斷，應依刑事訴訟法第299條第1項前段，槍砲彈藥刀械管
制條例第8條第4項，刑法第11條前段、第59條、第42條第3 項、
第74條第1項第1款、第38條第1項第1款、第2款，判決如主文。
本案經檢察官張嘉宏到庭執行職務
中    華    民    國    98    年    8     月    4     日
                  刑事第六庭審判長法  官  遲中慧
                                  法  官  林昌義
                                  法  官  黃美盈
以上正本證明與原本無異。
如不服本判決應於收受判決後10日內向本院提出上訴書狀，並應
敘述具體理由。其未敘述上訴理由者，應於上訴期間屆滿後20日
內向本院補提理由書(均須按他造當事人之人數附繕本)「切勿逕
送上級法院」。
中    華    民    國    98    年    8     月    4     日
                                  書記官  吳美雲
附錄本案論罪科刑法條
槍砲彈藥刀械管制條例第8條第4項
未經許可，持有、寄藏或意圖販賣而陳列第1項所列槍枝者，處3
年以上10年以下有期徒刑，併科新臺幣700萬元以下罰金。


司法院資訊處製作；財團法人民間司法改革基金會備份。
